【裁判字號】    91,訴,2178
【裁判日期】    920127
【裁判案由】    妨害自由等
【裁判全文】
臺灣高雄地方法院刑事判決                        九十一年度訴字第二一七八號
    公  訴  人  臺灣高雄地方法院檢察署檢察官
    被      告  丁○○  男  五.
右列被告因妨害自由等案件，經檢察官提起公訴（九十一年度偵字第九九九八號)，
本院判決如左：
    主  文
丁○○以強暴方法剝奪人之行動自由，處有期徒刑肆月，如易科罰金，以佰元折算
壹日；又對於公務員依法執行職務時，施強暴，處拘役伍拾日，如易科罰金，以佰
算壹日。
    事  實
一、丁○○前於民國八十七年間，因犯妨害風化罪，經本院以八十八年訴字第一八六
    號判決有期徒刑四月，經上訴於台灣高等法院高雄分院於八十九年二月十九日以
    八十八年上訴字第八八一號撤銷原判決，改判有期徒刑六月，再經上訴於最高法
    院，於九十一年六月六日以九十一年台上字第三一二八號上訴駁回確定。現正執
    行中，不構成累犯，但竟不知悛悔。
二、緣丁○○與甲○○為同居數十年之男女朋友關係，然於民國九十一年五月六日毆
    打甲○○並起爭執，甲○○則聽友人建議欲前往嘉義北港「玄亮工作室」進行調
    解處理，甲○○遂於九十一年五月九日邀約丁○○一同前往，並由甲○○駕駛其
    所有之車號Ｅ四—三六三九號自小客車載丁○○前往，途中經過關廟收費站時，
    丁○○表示欲休息上廁所，甲○○即停在休息站等待丁○○，惟因丁○○不欲前
    往，竟萌生妨害自由之犯意，即要求甲○○將汽車鑰匙交出，但遭甲○○拒絕，
    丁○○即奪下甲○○手中之汽車鑰匙，並立即坐上駕駛座，並將甲○○另一支汽
    車鑰匙、行動電話均一併取走，甲○○無奈只好上車，並任由丁○○駕駛，但丁○○並未駛往嘉義，而漫無目的亂開，且於途中丁○○不斷毆打甲○○腿部及頭
    部，致甲○○受有左大腿皮下血腫（十×十公分）之傷害（傷害部分業據甲○○
    撤回告訴，並經公訴人為不另為不起訴處分之諭知），並致甲○○心生畏懼而任
    由丁○○駕駛，丁○○並駛入山區，甲○○為求脫困，乃向丁○○佯稱內急，丁○○於是日十五時三十分許，行駛至位於高雄縣桃源鄉復興村之「國芳飲食店」
    始停車，並帶同甲○○進入店內用餐，席間無甲○○數度欲取回汽車鑰匙，但皆
    不得要領而無法取回汽車鑰匙，而以此強暴等方法剝奪甲○○之行動自由，嗣經
    甲○○向丁○○偽稱要至外雜貨店購買啤酒等飲料，丁○○不疑有他，始讓吳佳
    元折臻離開，甲○○即藉此機會向雜貨店借用公用電話向家人求救，而由甲○○
    之弟乙○○報警後處理，並由梅蘭派出所值勤巡邏勤務巡官丙○○接獲勤務中心
    通報後，即與另一名巡佐林貴文二人一同前往「國芳飲食店」處理，並請丁○○
    交出甲○○之汽車鑰匙，惟丁○○拒絕並與員警理論，丙○○即欲帶丁○○回派
    出所進行調查，丁○○明知警員丙○○為依法執行勤務之公務員，竟另行起意，
    當場以雙手推擊丙○○之胸部之強暴方式，對於依法執行職務之公務員施以強暴
    。
三、案經甲○○訴由高雄縣警察局六龜分局報請臺灣高雄地方法院檢察署檢察官偵查
    起訴。
    理  由
一、訊據被告郭瑞德固坦承於右揭時、地駕駛告訴人吳家佳臻所有之自小客車並載告
    訴人前往桃源鄉「國芳飲食店」等情不諱，惟矢口否認有何妨害自由及妨害公務
    之犯行，辯稱：當天是告訴人約伊至北港之「玄亮工作室」，且先約在屏東監理
    站見面，當時伊看到告訴人開車到達時好像很疲憊，且眼睛紅紅的像哭過的樣子
    ，伊即提議到關廟休息站休息，且伊因見告訴人的精神狀況不佳，便提議由伊駕
    駛，原本告訴人不同意，但經伊哀求，告訴人始將汽車鑰匙交給伊，伊並未搶告
    訴人汽車鑰匙，且事後因伊迷路才未去北港，於路途中因告訴人有使性子大哭大
    鬧，伊僅輕拍告訴人腿部及後腦部安慰告訴人，伊並無打告訴人，後來告訴人表
    示要上廁所，伊才找地方，並行駛到國芳飯店，並在該處吃飯，告訴人出入數十
    遍，均很自由，伊並沒有妨害告訴人之自由，且因警察突然進入國芳飯店將電視
    關掉，伊即跟警員理論，並未推打警員，事後所發生的事情伊均不知情，因伊在
    修行，當時伊的主公「北極玄天三上帝」降駕附身在伊身上，伊的言行與舉止均
    是操控在不可抗力之下云云。
二、經查：
（一）右揭犯罪事實，業據告訴人指述：伊與被告交往數十年，但近來被告行徑怪異
      ，而於九十一年五月六日被告竟毆打伊，伊聽友人建議嘉義北港有朋友得以進
      行協調，伊即約被告一同前往，並於同月九日九時許，由伊駕駛己有之自小客
      車，並載被告欲一同前往，到達關廟休息站時，因被告表示欲上廁所，告訴人
      即停車讓被告上廁所，但等待許久未見被告，告訴人即下車尋找被告，並看到
      被告在抽煙，伊即叫被告上車，被告表示不願上車，又稱由其駕駛，伊拒絕被
      告，但汽車鑰匙竟遭被告搶走，伊皮包內還有一支汽車鑰匙，伊即趕快上車欲
      駕車，但被告先前一步並擋在車門，伊沒辦法只好讓被告開車，被告並表示不
      要前往嘉義北港，而漫無目的亂開，且被告並將另一支汽車鑰匙及伊的行動電
      話均取走，只要伊講話不合被告的意思，被告即動手毆打伊的大腿、頭部等處
      ，伊為保護自己避免被打，所以被告要求伊作任何事伊均配合，途中經過一間
      雜貨店，被告叫伊買香菸，伊下車買香菸，即打電話給友人，伊朋友叫伊趕快
      逃離，但因無機會，上車後伊即藉口稱要上廁所，被告就開到「國芳飯店」，
      因被告將二把汽車鑰匙均取走，伊無法離開，即藉口稱要至雜貨店買東西，才
      得以離開並借電話打予伊弟弟求救，由伊弟弟報警救伊，約過三十至四十分鐘
      後，員警到現場，警察先勸被告將汽車鑰匙還給伊，被告拒絕，並推擊警員等
      情綦詳（見警卷第五頁至第六頁調查筆錄、偵查卷第三十七頁及其背面訊問筆
      錄，及本院九十一年九月二十四日訊問筆錄），核與證人即國芳飲食店老闆娘
      證述：於九十一年五月九日十五時許，被告前往店裡消費，事後警方有到店裡
      ，伊有看到被告推警員的動作，及出言不遜等情相符（見警卷第七頁及其背面
      調查筆錄）。
（二）復有證人即至現場處理警員丙○○在庭證稱：伊當天執行巡邏勤務，接到勤務
      中心電話表示「國芳飯店」內有一名女子遭一名男子挾持，伊即與另一名巡佐
      前往處理，到國芳飯店時，見到被告在唱歌，告訴人則坐在旁邊哭，且臉部有
      被打過的紅腫痕跡，伊即向被告表示為警員，因告訴人跟伊表示車鑰匙在被告
      身上，沒有辦法離開，伊即請被告將汽車鑰匙還給告訴人，但被告竟拒絕，伊
      即表示要將被告、告訴人等人均帶回派出所處理，被告竟以雙手推伊胸部等語
      甚明（見本院九十一年八月二十七日訊問筆錄），與證人即告訴人之弟乙○○
      在庭證稱：發生本件事前二天，告訴人就有遭被告毆打，臉部都腫起來，於當
      天下午三、四點時，伊接到告訴人的電話，告訴人並表示人在國芳飯店但遭到
      被告限制自由，沒有辦法離開，要伊去報警，伊即報警，且於下班後趕到梅蘭
      派出所，被告當時有對伊及警察大小聲，但當時並沒有神明附身被告的情形，
      被告的精神狀況與一般人一樣等語明確（見本院九十一年九月二十四日訊問筆
      錄）。
（三）告訴人先後於九十一年五月六日及五月九日遭被告毆傷後，均後前往輔英技術
      學院附設醫院就醫診療，有前開醫院之診斷證明書二紙在卷足憑，另有告訴人
      之相片三幀在卷可稽。
（四）姑且不論世間是否真有神明，及有無神明附身等情狀，但據被告所稱：伊當時
      遭神明附身，以致當時之言、行等均不知情等語，顯與告訴人所稱：之前被告
      在打坐時有些靈動情形，會有手的姿勢，友人有告知伊有數位神明附身被告情
      形，且被告被附身時，被告本身亦知道，事後並有回神過來等情不符，且於本
      院調查時被告先稱：附身伊之主公「北極玄天三上帝」何時降駕，何時離開，
      伊均完全不知，且完全無法控制等語，然訴訟程序進行一半，被告突然向本院
      表示：可以請「北極玄天三上帝」降駕，經本院表示不需見「北極玄天三上帝
      」，被告即無任何附身或降駕情形，顯與被告先前所稱完全不知、無法控制之
      情相矛盾。
（五）從而，被告上開辯解，純屬畏罪卸責之詞，不足採信。本件事證明確，被告前
      開犯行均堪以認定。
二、查被告奪下告訴人之汽車鑰匙後，並駕車駛往山區，且於車內動輒毆打告訴人，
    迫使告訴人就範，並將之帶往小吃店內，而剝奪告訴人行動自由之行為，核係觸
    犯刑法第三百零二條第一項之以非法方法剝奪人之行動自由罪；又查，被告對於
    依法執行職務員警丙○○，以雙手推擊員警之強暴行為之方式，妨害公務員執行
    公務所為，係犯刑法第一百三十五條第一項之對公務員依法執行職務時施強暴罪
    。被告所犯前開妨害自由及妨害公務二罪間，犯意個別，行為不同，應分論併罰
    ，公訴人認被告所犯前開二罪間有牽連犯之裁判上一罪關係，容有誤會，併此敘
    明。爰審酌被告之素行不佳，有台灣高等法院被告全國前案紀錄錶一份在卷可按
    ，大學畢業之智識程度，僅因感情不順而剝奪告訴人之行動自由之動機、目的、
    且以毆打告訴人之方式妨害告訴人之自由，對於告訴人所造成之傷害與影響，又
    對於依法執行職務之公務員竟以徒手推擊方式妨害公務員執行職務，對執法人員
    所造成之危害程度，以及被告犯罪後不僅否認犯行，且以神鬼之說欲狡辯之態度
    等一切情狀，分別量處如主文所示之刑，並均諭知易科罰金之折算標準，以示懲
    儆。
據上論斷，應依刑事訴訟法第二百九十九條第一項前段，刑法三百零二條第一項、第
一百三十五條第一項、第四十一條第一項，罰金罰鍰提高標準條例第一條前段、第二
條，判決如主文。
本案經檢察官王柏敦到庭執行職務。
中      華      民      國    九十二    年      一      月    二十七    日
                        臺灣高雄地方法院刑事第三庭
                            法    官   程克琳
右正本證明與原本無異。
如不服本判決，應於判決送達後十日內，向本院提出上訴狀。
                              書記官    梁瑜玲
中    華    民    國      九十二      年      一      月      二十九    日
【附錄本案論罪科刑法條】刑法第三百零二條第一項：
私行拘禁或以其他非法方法，剝奪人之行動自由者，處五年以下有期徒刑、拘役或三
百元以下罰金。
刑法第一百三十五條第一項：
對於公務員依法執行職務時，施強暴脅迫者，處三年以下有期徒刑、拘役或三百元以
下罰金。


司法院資訊處製作；財團法人民間司法改革基金會備份。
